【裁判字號】    92,裁,1689
【裁判日期】    921127
【裁判案由】    地價稅
【裁判全文】
最  高  行  政  法  院  裁  定                  九十二年度裁字第一六八九號
    再 審原 告  乙○○
    再 審被 告  臺北縣政府稅捐稽徵處（原臺北縣稅捐稽徵處）
    代  表  人  甲○○
右當事人間因地價稅事件，再審原告對於中華民國九十一年十月二十五日本院九十一
年度判字第一九三四號判決，提起再審之訴。本院裁定如左：
    主  文
再審之訴駁回。
再審訴訟費用由再審原告負擔。
    理  由
一、按對於確定判決提起再審之訴，依行政訴訟法第二百七十七條第一項第四款之規
    定，必須表明再審理由及關於再審理由並遵守不變期間之證據。所謂表明再審理
    由，必須指明確定判決有如何合於行政訴訟法第二百七十三條所定再審事由之具
    體情事始為相當，倘僅泛言有再審事由而無具體情事者，仍難謂已合法表明再審
    事由，提起再審之訴，即屬不合法。
二、查本件再審原告前因所有坐落臺北縣新莊市○○段三七五、三八○、三八一地號
    等（重測前為頭前段九四九─一四七、三一五─一、三一五地號，以下稱系爭土
    地）三筆土地，經再審被告核定民國八十四年地價稅為新台幣（下同）一○二、
    二七九元。再審原告不服，申請復查，再審被告復查決定以，本件系爭三筆土地
    ，其中三七五地號土地既經會同地政機關現場勘查係供公共通行使用，按土地稅
    減免規則第九條規定，應准自八十四年起免徵地價稅，原核定課徵地價稅二、六
    二二元應予撤銷為由，變更核定為九九、六五七元。再審原告仍不服，提起訴願
    、再訴願，均遭決定駁回，提起行政訴訟，經本院八十七年九月十日八十七年度
    判字第一八三五號判決後，再審原告先後提起再審之訴多次，均經本院以其無理
    由，分別判決駁回其再審之訴在案。茲再審原告復對本院九十一年度判字第一九
    三四號判決（下稱原判決）提起再審之訴。核其狀述理由要旨無非謂︰系爭土地
    第三八○地號土地是耕地三七五租約的都市計畫內之耕地，雖地目為建，仍不影
    響三七五租約之存在，又因沒灌溉水源及排水渠道之破壞而閒置未做農業使用，
    依照財政部九十年二月十二日台財稅第○九○○四五○八九九號函之規定仍符合
    土地稅法第二十二條第一項但書第一款規定之土地，課徵田賦之適用，再審被告
    課徵該土地為地價稅顯有錯誤。政府之課稅原則，不能侵害人民權益、或於牴觸
    法令之情形下課徵。參照本院五十九年判字第一四一號判例意旨及稅捐稽徵法第
    十七條規定及行政程序法第一百二十八條、第一百二十九條之規定，再審被告應
    自動撤銷八十四年地價稅繳款書，並更正其錯誤。系爭土地興化段第三八○地號
    、第三八一地號土地依法編訂為工業區，又有耕地三七五租約，土地受到耕地三
    七五租約限制為農地使用，在耕地租約終止前，其土地之使用受法律限制，再審
    原告依法提出終止租約之訴，申請建築執照，又系爭土地屬於無水灌溉區○○○
    ○○道，無法農耕而閒置，基於以上三種限制，土地使用經濟價值較一般土地為
    低，依實質平等課稅原則，依財政部七十一年十月五日台財稅字第三七二八○號
    及九十年二月十二日台財稅字第○九○○四五○八九九號函釋，因閒置未做農業
    使用、無收入，可依土地稅法第二十二條第一項但書第一款、第三款、第四款規
    定及平均地權條例第二十六條之一第四項規定課徵田賦。再審被告課徵地價稅，
    適用法規顯有錯誤。八十七年地價稅之徵收處分業經台北高等行政法院九十年度
    訴字第五○六四號判決「再訴願決定、訴願決定、原處分均撤銷」，八十四年度
    及八十七年度情形完全一樣，故八十七年之前的年度（包含八十四年度），再審
    被告課徵地價稅之錯誤處分亦應全部撤銷。若佃農不付地租又不耕種或不能耕種
    時，提起訴訟，又不是短時間可確定，故在法院尚未確定前、沒收入，再審被告
    仍應依照土地稅法第二十二條第一項但書第一款平均地權條例第二十六條之一第
    四項規定課徵田賦，以合乎課稅實質公平原則。八十四年當時系爭三八○地號土
    地仍有三七五租約，而三八一地號土地則依三七五減租條例第十二條規定，無償
    提供給佃農使用之農舍曬穀場，依照土地稅減免條例第十六條規定，地價稅或田
    賦全免。八十二年四月八日北縣稅莊二字第一四○五九號函及八十二年五月十二
    日北縣莊二字第一五七五六、一七七六八號函准免地價稅就是依據此法令。在八
    十二年間在該系爭土地根本沒有海水倒灌情事，而且在八十二年四月八日北縣稅
    莊二字第一四○五九號函及八十二年五月十二日北縣莊二字第一五七五六、一七
    七六八號函中明載為「因農舍土地使用減免地價稅」，就是指土地稅減免條例第
    十六條之三七五租約的農舍之理至明。而且明載「准自八十二年至減免原因消滅
    時止」，在八十四年仍有三七五租約，其原因尚未消滅。原判決適用法規顯有錯
    誤之違法等語。惟查上開事由，業經再審原告於前各次訴訟程序中提出主張，而
    為本院所不採。再審原告復以同一原因事實提起再審之訴，泛言有適用法規顯有
    錯誤及發見未經斟酌之證物等再審事由，而無具體情事，揆諸首揭說明，難謂合
    法。況再審原告所主張之事實，核與行政訴訟法第二百七十三條第一項各款情形
    無一相符，再審原告顯無法定再審事由而提起再審之訴，自非法之所許，仍應予
    駁回。
三、依行政訴訟法第二百七十八條第一項、第一百零四條、民事訴訟法第九十五條、
    第七十八條，裁定如主文。
中    華    民    國    九十二      年     十一       月    二十七      日
                    最 高 行 政 法 院  第 五 庭
                                審 判 長 法  官      徐  樹  海
                                         法  官      高  啟  燦
                                         法  官      鄭  淑  貞
                                         法  官      林  家  惠
                                         法  官      林  茂  權
右  正  本  證  明  與  原  本  無  異
                                         法院書記官  王  褔  瀛
中    華    民    國    九十二      年      十一      月    二十七      日


司法院資訊處製作；財團法人民間司法改革基金會備份。
